臺灣高等法院刑事判決　　　　　　　　94年度上重訴字第71號
上　訴　人　臺灣桃園地方法院檢察署檢察官
上　訴　人
即　被　告　甲○○
選任辯護人　金　 鑫律師
上　訴　人
即　被　告　乙○○
選任辯護人　許桂挺律師
上列上訴人等因被告違反毒品危害防制條例等案件，不服臺灣桃
園地方法院94年度重訴字第2號，中華民國94年7月13日第一審判
決（起訴案號：臺灣桃園地方法院檢察署93年度偵字第 18044號
、第18045號、第19586號、第 19806號），提起上訴，本院判決
如下：
    主  文
原判決撤銷。
甲○○共同運輸第一級毒品，處無期徒刑，褫奪公權終身。扣案
之海洛因貳拾伍包（驗餘淨重捌捌零伍點貳陸公克，純度百分之
柒伍點陸玖，純質淨重陸陸陸肆點柒公克）、海洛因包裝袋貳袋
均沒收銷燬之；軸承肆支、木箱肆個、紅色塑膠包裝袋壹袋均沒
收。
乙○○幫助運輸第一級毒品，處有期徒刑捌年。扣案之海洛因貳
拾伍包（驗餘淨重捌捌零伍點貳陸公克，純度百分之柒伍點陸玖
，純質淨重陸陸陸肆點柒公克）、海洛因包裝袋貳袋均沒收銷燬
之；軸承肆支、木箱肆個、紅色塑膠包裝袋壹袋均沒收。
    事  實
一、甲○○前有殺人未遂、詐欺、違反槍砲彈藥刀械管制條例及
    肅清煙毒條例等前科，其中於民國85年間因違反肅清煙毒條
    例案件，經本院判處有期徒刑15年確定經送執行，於91 年9
    月27日假釋出監（假釋期滿日為98年10月17日），現仍假釋
    中。猶不知悔改，復與移居柬埔寨多年之莊訓孟（通緝中）
    基於犯意聯絡，共同謀議自柬埔寨地區，以空運方式，私運
    毒品危害防制條例第 2條第2項第1款所定之第一級毒品，並
    屬懲治走私條例第2條第1項所稱之管制進口物品海洛因進入
    台灣地區，並由甲○○提供資金，交由莊訓孟在柬埔寨洽詢
    海洛因來源及安排海洛因私運來台事宜。惟甲○○因對莊訓
    孟為人不清楚，自身又因煙毒案件假釋期間，前往毒品猖獗
    之中南半島地區，容易引人注意，復為避免直接與莊訓孟密
    切聯絡，乃要表舅乙○○幫忙至柬埔寨了解莊訓孟為人及當
    地情形，同時居間聯繫，以防出資遭莊訓孟侵吞，及遭治安
    單位發現。乙○○明知甲○○係與莊訓孟共謀私運第一級毒
    品海洛因入台，卻因當時事業失敗，經濟困難，甲○○又償
    還10餘年前之欠款新台幣70萬元，乃同意幫助甲○○私運海
    洛因之事宜。甲○○先於93年 8月間莊訓孟返台期間，介紹
    乙○○、莊訓孟認識；再於93年 9月20日，乙○○先至越南
    後，委請乙○○攜帶美金 3萬6000元購買毒品之款項至柬埔
    寨金邊市（PHNOM PENH）交付莊訓孟，並探詢毒品交易情形
    。惟因莊訓孟當時忙於他事，未能答應，乙○○乃於93年 9
    月28日將該美金現款帶回台灣交還甲○○。嗣於93年10月 2
    日，乙○○再次依甲○○指示，前往柬埔寨與莊訓孟碰面，
    從中了解莊訓孟為人及在當地情形，乙○○、莊訓孟並於93
    年10月14日一同搭乘長榮航空公司BR-266號班機返台。及至
    93年10月21日，乙○○、莊訓孟又一同搭乘長榮航空公司BR
    -265號班機至柬埔寨。莊訓孟即於93年10月26日，以「辜祖
    安安基工程有限公司」為寄件人，再以不知情之松鈞工業股
    份有限公司（下稱松鈞公司）為收件人，於柬埔寨金邊市將
    貨品名稱為軸承之不詳物品交由不知情之快遞業者中國聯合
    運通股份有限公司（下稱中國運通公司）以泰國航空公司貨
    運班機空運方式，經由泰國、香港入境我國桃園縣大園鄉中
    正機場，並由不知情之立大航空貨運承攬股份有限公司（下
    稱立大公司）人員辦理報關進口。莊訓孟於同日取得前開中
    國運通公司簽發之 34374號提單後，在柬埔寨金邊市某飯店
    內，將該提單交付乙○○；乙○○則依甲○○電話指示，將
    該提單傳真至桃園縣觀音鄉甲○○住處附近某便利商店之傳
    真機，甲○○並於93年10月27日晚間囑咐某不詳姓名之成年
    男子至中正機場貨運站向立大公司派駐貨運站之清關人員楊
    弼涵領取該軸承。乙○○、莊訓孟則於93年10月29日，一同
    搭乘長榮航空公司BR-266號班機返台。莊訓孟返台後，甲○
    ○於93年11月1日在桃園縣中壢市○○路146號第一商業銀行
    中壢分行外面交付莊訓孟 200萬元；莊訓孟並於同日，使用
    胞弟莊訓周配偶陳韻慧名義登記之0000000000號行動電話，
    與在柬埔寨，綽號「小陳」之成年男子所使用之（885）000
    00 000號電話聯絡，隨後經由第一商業銀行中壢分行將美金
    6萬6000 元匯至莊訓孟在柬埔寨金邊市友人卓安平第一商業
    銀行金邊分行之0000000000號帳戶內，並囑託卓安平於93年
    11月3日提領其中美金6萬4000元（其餘美金2000元則借與卓
    安平周轉），「小陳」則於93年11月 7日依莊訓孟指示，在
    柬埔寨金邊市以同前之寄件人、收件人名義及空運方式，將
    貨品名稱亦為軸承之不詳物品 2件託運後，將中國運通公司
    簽發之 34080號提單傳真至桃園縣觀音鄉乙○○住處附近之
    某便利商店之傳真機，由乙○○在該商店等候收取該傳真提
    單後，再轉交甲○○。甲○○則於93年11月 8日晚間，囑咐
    前述不詳姓名之成年男子至中正機場貨運站向立大公司楊弼
    涵領取上開軸承。期間，甲○○則透過乙○○使用之000000
    0000號行動電話與莊訓孟密切聯絡，並了解前開物品運裝之
    進度。迨莊訓孟以上開方式 2次空運所謂軸承來台成功後，
    甲○○即經由莊訓孟，於93年11月 9日與「小陳」聯絡，約
    定以美金17萬5000元至18萬元間價格，向「小陳」取得約 9
    公斤之海洛因，由「小陳」至莊訓孟位於金邊市住處，拿取
    4 支軸承（電話中以「櫃子」稱之）夾藏，莊訓孟並於93年
    11月 9日在台灣匯款至「小陳」所指定帳戶；再於93年11月
    11日搭機返回柬埔寨將所取得之海洛因（驗餘淨重 8805.26
    公克，純度75.69％，純質淨重 6664.7公克。原以透明塑膠
    袋包裝分別夾藏於 4支軸承內部，查獲取出時該等塑膠袋破
    裂，由查獲人員將之重新分裝於25只塑膠袋秤重，並送法務
    部調查局鑑定；前開25只塑膠袋空重244.18公克連同海洛因
    均由法務部調查局保管，原盛裝海洛因之塑膠袋 1袋連同軸
    承、木箱及紅色塑膠袋移送臺灣桃園地方法院檢察署《下稱
    桃園地檢署》保管），夾藏於 4支軸承內部，每支軸承放置
    於1個木箱內，每2個木箱放置於 1個紅色塑膠袋內，而將夾
    藏海洛因之軸承木箱以同前所述方式，交由中國運通公司託
    運（提單號碼：34452號），並由泰國航空公司之 TG-634號
    貨運班機運送，於93年11月12日晚間運抵中正機場，由不知
    情之立大公司人員報關進口，以此方式私運毒品海洛因進入
    台灣。嗣因桃園地檢署檢察官事前接獲線報，指揮法務部調
    查局航業海員調查處台中站（下稱台中海調站）、桃園縣調
    查站、行政院海巡署台南機動查緝隊、內政部警政署保安警
    察第3總隊第1大隊、板橋憲兵隊等人員，長期監聽乙○○使
    用之0000000000號、莊訓孟使用之0000000000號行動電話，
    得知前開情形，並會同財政部台北關稅局、台中關稅局等人
    員清查可疑貨物及全面監控相關人員及地點。惟甲○○等因
    故未於前開貨物運抵中正機場後立即派人領取，立大公司人
    員乃將該貨品載至台北市○○街99號總公司放置，並由該公
    司副理鄭雅菱與中國運通公司之人員查詢後，於93年11月15
    日下午撥打0000000000號行動電話與當日下午攜帶前述提單
    ，自柬埔寨搭機返回台灣之莊訓孟聯絡，告知前開貨物尚未
    提領之情，當日晚間甲○○乃至莊訓孟住處商量後，於同日
    晚間 8時40分許以5000元之代價委請不知情之姜義興持前開
    提單代為提領，姜義興因無法開車，遂邀請不知情之友人陳
    淑籐駕駛 8U-8628號自用小客車自桃園縣平鎮市○○路出發
    （姜義興、陳淑籐另經不起訴處分確定），於同日晚間 9時
    40分許至台北市○○街99號立大公司領取上開夾藏毒品之軸
    承木箱後，隨即為台中海調站等承辦人員當場查獲，並扣得
    上開木箱 4個（含其內之軸承、海洛因、包裝袋）。台中海
    調站等承辦人員於同日晚間10時50分許及11時50分持檢察官
    簽發之拘票，分別在桃園縣平鎮市○○路 9號拘獲甲○○及
    桃園縣觀音鄉○○路86號乙○○住處拘獲乙○○到案，惟莊
    訓孟則趁隙逃逸。
二、案經台中海調站、內政部警政署保安警察第3總隊第1大隊分
    別報請桃園地檢署檢察官偵查起訴。
    理  由
一、證據能力
（一）上訴人即被告乙○○及辯護人對於檢察官於原審提出之所
      有證據，包括被告乙○○93年11月16日於台中海調站及偵
      查中陳述之證據能力及任意性均未爭執，惟辯護人對於被
      告乙○○於偵查中陳述之證明力（即陳述與筆錄所載內容
      是否一致）提出質疑（見原審卷1第127至第128頁、卷3第
      117頁）。而被告乙○○於原審94年4月28日對於自己於台
    　中海調站調查筆錄內容；被告乙○○辯護人對被告乙○○
      偵查筆錄內容之正確性分別質疑，經檢察官聲請原審勘驗
      偵查光碟（見原審卷3 第152頁至第157頁），由原審諭知
      被告乙○○辯護人將上開2 次訊問錄音內容逐字翻譯，被
      告乙○○辯護人於同年6月1日提出錄音內容譯文，並於同
      年月24日提出刑事答辯狀表示：台中海調站調查錄音譯文
      第1、2頁部分，即人別訊問及告知3 項權利前之談話內容
      ，未於調查筆錄中記載，證據能力顯有問題。再被告原欲
      選任辯護人到場，卻受調查員誘導，致未選任，該次詢問
      既有違反刑事訴訟法第95條第1項第3款之虞，該調查筆錄
      應無證據能力。台中海調站調查筆錄及偵查中訊問筆錄內
      容有多處與錄音內容不符（見上開答辯狀附表一第（三）
      至（七）項及附表二）。經原審當庭徵詢辯護人及檢察官
      意見後裁定：前開調查筆錄中，在調查員告知3 項權利前
      ，被告乙○○在調查局的答話內容部分，無證據能力；於
      告知3 項權利後之陳述，則屬合法詢問，而有證據能力，
      筆錄內容以辯護人所提出之譯文為準。又被告乙○○於台
      中海調站調查時係出於自由意思決定不選任律師，則於台
      中海調站之陳述應有證據能力。另被告乙○○於偵查中陳
      述，筆錄內容以辯護人所提出之譯文為準。惟被告乙○○
      於台中海調站詢問之初，因被告乙○○於93年間出國多次
      ，致負責詢問之調查員及被告乙○○對於3 次在柬埔寨與
      同案被告莊訓孟碰面之出國時間有所誤述：例如第1 次見
      面應係「9 月20日出國」，誤述為「9月初，還是8月底」
      （見原審卷4 第39頁），「第2次接觸，9月21日出國」，
      應係「第2 次，10月2日出國」，抑「第3次，10月21日出
      國」（見原審卷4 第17頁），惟經調查員與被告乙○○核
      對後，確定乙○○3 次在柬埔寨與莊訓孟碰面之時間如後
      所述（見原審卷4 第48頁至第49頁）
（二）依大法官會議釋字第 582號解釋意旨，共同被告於被告案
      件中係屬證人，法院應踐行人證之法定調查程序，始具有
      證據能力；而共同被告於被告案件中之警詢、偵查中陳述
      ，因被告無從為詰問，而有礙被告之對質詰問權，應無證
      據能力。法院就被告之案件對其他共同被告或與被告有共
      犯關係之人調查，均應依人證之調查程序傳喚該共同被告
      或共犯到場，命其立於證人之地位而為陳述，並通知被告
      ，使被告有與之對質及詰問其現在與先前陳述之瑕疵的機
      會，以確保其對質詰問權，並藉以發現實體真實（最高法
      院94年度台上字第1776號判決意旨參照）。依上開大法官
      會議解釋及最高法院判決意旨，法院如於共同被告以證人
      身分到庭陳述，訊問被告對共同被告之審判外陳述有何意
      見，並准許被告對於共同被告當庭及先前陳述進行詰問，
      即已賦予被告對於共同被告對質詰問之機會，此時共同被
      告於審判外陳述之瑕疵，應已治癒，而具有證據能力。查
      被告甲○○於調查站、偵查中及原審本於被告身分所供，
      業經原審以證人身分到庭陳述，並經被告乙○○及辯護人
      當庭交互詰問，有筆錄在卷可考。則被告甲○○上開所供
      ，對於被告乙○○應有證據能力。
（三）按被告以外之人於審判外之言詞或書面陳述，除法律有規
      定者外，不得作為證據；而當事人、代理人或辯護人於法
      院調查證據時，知有刑事訴訟法第159條第1項不得為證據
      之情形，而未於言詞辯論終結前聲明異議者，視為有前項
      之同意；而被告以外之人於偵查中向檢察官所為之陳述，
　　　除顯有不可信之情況者外，得為證據。刑事訴訟法第 159
  　　條第1項、第159條之5第2項分別定有明文。查證人姜義興
    、陳淑籐、鄭雅菱於台中海調站所稱，固均屬
　    被告以外之人於審判外之言詞陳述。惟被告及辯護人均未
      於本院言詞辯論終結前聲明異議，本院審酌證人姜義興、
      陳淑籐、鄭雅菱上開證言，均係於自由意志下所為陳述，
      認作為被告犯罪證據，應屬適當，依刑事訴訟法第 159條
      之5第2項規定，自有證據能力。又證人姜義興、陳淑籐於
      偵查中陳述亦係於自由意志下所為，並經具結，自無顯不
      可信之情形，依刑事訴訟法第 159條之1第2項規定，亦有
      證據能力。
二、訊據上訴人即被告甲○○坦承上開與莊訓孟共同私運海洛因
    入境之犯行；被告乙○○則矢口否認有上開犯行，辯稱：雖
    有幫莊訓孟傳真提單給甲○○，及將接收之提單交付甲○○
    ，然不知甲○○、莊訓孟是在運輸海洛因等語。
三、經查：
（一）上開扣案物品係由莊訓孟聯絡案外人「小陳」男子安排、
      準備，於93年10月11日交由不知情之柬埔寨金邊市中國運
      通公司人員承攬，以泰國航空公司TG-634號貨運班機運送
      來台，並於93年10月12日晚間運抵中正機場，由不知情之
      立大公司報關進口。因該貨物報關後無人領取，立大公司
      人員載至台北市○○街99號立大公司放置，該公司副理鄭
      雅菱與中國運通公司人員查詢後，於93年10月15日下午撥
      打0000000000號行動電話與當日下午攜帶中國運通公司34
      452 號提單，自柬埔寨搭機返回台灣之莊訓孟聯絡。當日
      晚間，被告甲○○與莊訓孟在莊訓孟住處商量後，於同日
      晚間 8時40分許以5000元之代價委請不知情之姜義興持上
      開提單，至台北市○○街立大公司領取貨物，姜義興並請
      陳淑籐駕車，共同前往台北立大公司領貨後，為台中海調
      站等人員當場查獲，台中海調站等人員陸續於同日晚間10
      時50分及11時50分許拘提被告甲○○、乙○○到案。93年
      10月16日會同姜義興拆解扣案之木箱、軸承後，查獲扣案
      之白色粉末等情，業據被告甲○○於台中海調站調查、偵
      查中及原審自承在卷，核與證人姜義興、陳淑籐於台中海
      調站、偵查中；證人鄭雅菱於台中海調站及原審94年3月2
      日證述情節相符（見第 18044號偵查卷第3頁、第9頁、第
      22頁、第24頁、第36頁至第39頁、第69頁、第82頁；第19
      586號偵查卷第20頁至第29頁；原審卷3第24頁），並有台
      中海調站搜索扣押筆錄、扣押物品收據及扣押物品目錄表
      影本各1份、扣案物品及拆解過程之照片23張、上開34452
      號提單正本、快遞專區倉單及中國運通公司MANIFEST（發
      貨明細表）影本各 1張、證人鄭雅菱與莊訓孟通話監聽譯
      文1份在卷（見第19586號偵查卷第30頁至第35頁、第1980
      6號偵查卷第8頁至第19頁、第40頁至第44頁、第49頁、第
      52頁、第53頁）及上開白色粉末、木箱、軸承、紅色塑膠
      袋及透明塑膠袋扣案可稽。而扣案之白色粉末原以透明塑
      膠袋包裝，分別夾藏於扣案之4 支軸承內部，查獲取出時
      該等塑膠袋破裂，由查獲人員將之分裝於25只塑膠袋秤重
      等情，業經證人即原台中海調站調查員蘇緯德於電話中向
      原審法院陳述明確，有原審法院公務電話紀錄 1紙、拆解
      過程照片（見第 19806號偵查卷第10頁、第12頁、第16頁
      ）在卷為憑。而上開白色粉末經送法務部調查局鑑定結果
      ，均檢出含有海洛因成分（驗餘淨重8805.26公克，純度7
      5.69％，純質淨重6664.7公克，另上開25只塑膠袋空重24
      4.18公克），有該局93年11月23日調科壹字第 080008591
      號鑑定通知書在卷可稽（見第 18044號偵查卷第63頁）。
      扣案夾藏於軸承內，由柬埔寨金邊市私運進入台灣地區之
      物品為第一級毒品海洛因堪以認定。
（二）本件係台中海調站於93年4、5月間接獲線報，指稱被告甲
      ○○有夾帶毒品進口之情形後，報請臺灣桃園地方法院檢
      察署檢察官核發監聽票後，又鎖定被告乙○○，進而查知
      莊訓孟涉案，並對包括被告乙○○使用之0000000000號及
      莊訓孟使用之0000000000號行動電話門號等實施監聽，進
      而破獲本案等情，業據證人蘇緯德於原審證述綦詳（見原
      審卷3 第96頁至第98頁），並有監聽錄音內容譯文、台中
      海調站94年1月12日航中緝字第09451800390號函送之通訊
      監察書正本11份（見第 19806號偵查卷第21頁至第48頁、
      原審卷1第61頁至第103頁）及相關之監聽錄音帶 9捲在卷
      可考。而上開扣案之海洛因，係由被告甲○○與莊訓孟共
      謀夾藏於軸承內，自柬埔寨私運進入台灣地區之事實，業
      據被告甲○○於台中海調站詢問、偵查中及原審自白無訛
      （見第18044號偵查卷第6頁、第67頁至第68頁；第23頁至
      第24頁；原審卷1第23頁至第24頁、卷3第30頁至第39頁）
      ，復有上開海洛因、木箱、軸承、紅色塑膠袋及透明塑膠
      袋扣案可稽；另有搜索扣押筆錄、扣押物品收據及目錄表
      、扣案物品及拆解過程照片、34452 號提單正本、快遞專
      區倉單及中國運通公司MANIFEST（發貨明細表）、證人鄭
      雅菱與莊訓孟通話監聽譯文在卷可稽；且依電話監聽譯文
      所示，93年11月15日查獲當晚，莊訓孟與鄭雅菱電話聯絡
      於當晚10時前領取扣案物品後；復於當晚 8時45分及10時
      25分與被告甲○○ 2次電話聯絡提領前開物品之情形（見
      第 19806號偵查卷第44頁至第45頁監聽譯文）。足見被告
      甲○○自白與莊訓孟共同私運海洛因入境之犯行，確與事
      實相符。
（三）被告甲○○雖同時供稱：僅係單純代自莊訓孟之友人處收
      受海洛因貨款轉交莊訓孟，及接收、轉交傳真提單給莊訓
      孟之友人等語。被告甲○○辯護人亦於本院辯稱被告甲○
      ○係代莊訓孟友人轉交款項等語。惟運輸海洛因係法定本
      刑為死刑或無期徒刑之重罪，且本件被告與莊訓孟運輸之
      海洛因重達近 9公斤，市價高達數千萬元，倘莊訓孟係與
      友人共同出資，依常情判斷，莊訓孟應無讓被告甲○○參
      與之必要。再被告甲○○所稱前開交付毒品貨款及傳真提
      單之事項，以現今金融交易及通訊如此便利下，莊訓孟又
      經常返國，莊訓孟與友人間如欲從事該等交款及傳真提單
      之行為，大可自行為之，何需經由被告甲○○，甚且再由
      被告乙○○居中聯繫或傳遞（詳如後述）？況被告甲○○
      自承代莊訓孟從事上開行為，莊訓孟同意支付代價 260萬
      元（或20兩海洛因）。以被告甲○○僅係從事如此簡單，
      並屬低度風險之行為（依被告甲○○所述，僅單純自莊訓
      孟友人處收取毒品貨款及將提單交付莊訓孟友人，並不負
      責提領毒品），竟可獲得高達 260萬元，殊與常情有違。
      而依被告甲○○、乙○○及莊訓孟間之通話內容及被告甲
      ○○、乙○○於台中海調站、偵查中所供觀之（詳如後述
      ），本件應係被告甲○○與莊訓孟共謀私運海洛因進入台
      灣，並由被告甲○○提供資金，莊訓孟負責尋找國外毒品
      來源及安排運輸來台管道、方法。被告甲○○上開所供，
      應係為求減輕涉案情節，或掩護幕後金主、共犯之詞，不
      足採信。被告甲○○辯護人指稱被告甲○○並未出資，亦
      無可採。
（四）被告乙○○雖辯稱：不知甲○○、莊訓孟私運海洛因之事
      。惟查：
  １、被告乙○○先後於93年 9月20日搭機出國至越南後，轉往
      柬埔寨金邊市，於93年9月28日返國（下稱「第1次出國」
      ），又於93年10月 2日搭機出國，於93年10月14日返國（
      下稱「第 2次出國」），再於93年10月21日搭機出國，於
      93年10月29日返國（下稱「第3次出國」），後2次均係直
      接往返台灣與柬埔寨；而莊訓孟於93年 9月22日搭機出國
      ，於93年10月14日返國；又於93年10月21日搭機出國，於
      93年10月29日返國；再於93年11月11日搭機出國，於93年
      11月15日返國。另乙○○、莊訓孟 2人於93年10月14日、
      93年10月29日均係一同搭乘長榮航空公司BR-266號班機返
      國；93年10月21日則係一同搭乘長榮航空公司BR-265號班
      機出國等情，有乙○○、莊訓孟 2人之入出境資料結果表
      在卷可稽，並為被告乙○○所不爭執（見第 19806號偵查
      卷第56頁至第57頁；原審卷3 第11頁至第20頁）。而莊訓
      孟係與被告甲○○共謀自柬埔寨私運海洛因入境，被告乙
      ○○與莊訓孟並非至親好友，或共同投資事業，竟多次受
      被告甲○○之託，至柬埔寨與莊訓孟會面，復有一同搭機
      出入境之情形，已有可疑。
  ２、0000000000號行動電話，係被告甲○○胞兄江清宗名義租
      用，並由被告甲○○使用；另0000000000號行動電話之租
      用人及使用人均係被告乙○○，業據被告甲○○、乙○○
      2人分別於台中海調站、偵查及原審供述在卷（見第18044
      號偵查卷第 3頁、原審卷1第127頁、卷3第10頁、卷4第27
      頁），並有台灣大哥大股份有限公司94年2月4日法警字第
      0942195 號函及中華電信行動通信分公司檢送經原審列印
      附卷之前述2門號租用人資料及93年 9月1日至93年11月16
      日止之通聯紀錄在卷為憑（見原審卷1 第160頁至第220頁
      、卷2第1頁至第47頁）。又0000000000號行動電話，係以
      莊訓孟胞弟莊訓周之配偶陳韻慧名義租用，有中華電信行
      動通信分公司檢送經原審列印附卷之該號租用人資料及93
      年9月1日至93年11月16日止之通聯紀錄；莊訓孟、莊訓周
      、陳韻慧之全戶基本資料各1份在卷可證（見原審卷2第50
      頁至第131頁、卷4第123頁至第125頁）。而莊訓孟於93年
      10月14日與乙○○一同搭機返國後，至93年11月15日案發
      止，多次以上開行動電話門號與被告甲○○、乙○○ 2人
      使用之前述 2門號通話等情，亦為被告甲○○、乙○○坦
      承無誤，復有通聯紀錄及台中海調站製作之監聽譯文在卷
      可查（見第18044號偵查卷第4頁、第18045號偵查卷第3頁
      、第 19806號偵查卷第21頁至第46頁）。被告乙○○於莊
      訓孟及被告甲○○共謀私運毒品入境期間，以上開行動電
      話與莊訓孟相互聯繫之事實，亦堪以認定。
  ３、被告乙○○於第 1次出國期間，曾依被告甲○○指示，攜
      帶美金 3萬6000元至柬埔寨交付莊訓孟，惟因故未交付，
      回國後交還被告甲○○等情，已據被告乙○○、甲○○於
      原審坦承不諱（見原審卷1 第127頁、卷3第32頁）。而被
      告甲○○交付上開 3萬6000元美金，係用以購買海洛因，
      亦據被告甲○○於原審供認在卷（見原審卷1第25頁、卷3
      第33頁）。雖被告甲○○就託交上開 3萬6000元美金時，
      有無告知被告乙○○係用以購買海洛因一事，先後於原審
      供稱：「他（即被告乙○○）是有問我這筆錢做何用，我
      叫他不要瞭解那麼多，幫忙帶過去就好了」、「我沒有跟
      他說做什麼，跟他提說做生意，沒有說要買毒品。」（見
      原審卷1第26頁、卷3第32頁至第33頁）。惟被告乙○○於
      偵查中供稱：
      問：「好，問好了！你是在93年 9月20號的時候甲○○要
            你帶三萬六千塊美金，三萬六千塊去找莊訓孟找莊
            訓孟詢問買賣毒品的事情對不對？」
      答：「是。」
      問：「那為什麼沒有給他（指金錢）！，有沒有跟他談到
            毒品的事情？」
      答：「就是說問他有沒有意向。」
      問：「你就是跟他談到毒品要他帶進來要請他在當地買？
            還是怎樣？」
      答：「不是。」
      問：「意向是什麼？」
      答：「當地有沒有熟悉。」
      問：「喔！問他毒品的部分是不是？是海洛因？還是安非
            他命？還是大麻？還是其他毒品？問他什麼？」
      答：「這個應該之前就講好了。」
      問：「誰跟他講的？」
      答：「他應該在台灣跟甲○○講好了。」
      問：「講到毒品沒有談到毒品的那種？是海洛因？安非他
            命？或大麻這部份你沒有談？」
      答：「是。」
      問：「那後來！後來怎麼決定運送方法？」
      答：「後來決定運送方法是第2次去，後來回來以後。」
      問：「第2次你又再去1次，幾號去的？」
      答：「10月2號。」
      問：「10月2號去？幾號回台灣？」
      答：「10、10、10幾號，14號！」
      問：「14號對不對？莊訓孟跟你一起回來？」
      答：「是。」
      問：「在台灣誰跟誰談成的？」
      答：「應該是他們之間就有談好了！那至於跟誰談！」
      問：「莊，在台灣以後！那你怎麼知道在台灣談成的？」
      答：「因為我在第2次再去的時候！」
      問：「嘿！」
      答：「他就有傳真單！」
      問：「我第 3次10月20日再去柬埔寨的時候找莊訓孟，那
            ，那要跟他跟他談什麼事情？」
      答：「談，就是去了解他這個為人啊！他的為人是不是說
            他在那邊真的有產業！是不是只是一個騙人的」
      問：「就是說怕你們給的錢給他買毒品的錢剛好給他騙走
            是不是？」
      答：「是。」
      問：「交給莊訓孟會被吃掉？」
      答：「對啊！」（以上見原審卷4第13頁至第15頁）。
      迨至原審審理時又稱：我當時有問他（甲○○），說這要
      做什麼用，我聽到甲○○開玩笑說是要買毒品的。當時我
      表情就已經告訴他我很懷疑，後來他說沒有啦，你不要管
      那麼多，就把它帶過去就可以了。第 1次跟他（莊訓孟）
      見面的時候就把錢拿給他，他問我這是做什麼的，我說這
      不是要買毒品的嗎？莊訓孟聽到以後他講說他是做正當生
      意的人，他不做這些不法的事情，他叫我把錢帶回去給甲
      ○○（見原審卷3 第7頁至第8頁）。依被告乙○○上開所
      供，被告乙○○於收受被告甲○○轉交莊訓孟之3萬6千美
      金時，即知係用來詢問莊訓孟購買毒品之事，迨與莊訓孟
      碰面後，仍依被告甲○○囑咐探詢莊訓孟「有無貨」及「
      意向」，同時了解莊訓孟之為人，以防被告甲○○交付之
      購毒款項遭莊訓孟侵吞。顯見被告乙○○明知被告甲○○
      與莊訓孟係共同購買毒品，被告甲○○所轉交之 3萬6000
      美金，亦係用來販入毒品之用無疑。雖莊訓孟第 1次未收
      受美金3萬6千元，然莊訓孟當時，或忙於出售土地（如被
      告乙○○所述），或係彼此間尚未建立互信基礎，致未能
      完成購毒之事，自不足為被告乙○○不知該等美金用來購
      買海洛因之事。被告乙○○此部份所辯，及被告甲○○供
      稱：乙○○不知交付前開美金現款用途等語，要屬事後卸
      責或迴護之詞，均不足採。
  ４、被告乙○○於第 3次出國後，於93年10月26日，依被告甲
      ○○指示，向莊訓孟取得中國運通公司號碼 34374號提單
      後，傳真給被告甲○○等情，已如前述。被告乙○○於原
      審雖辯稱：此次是因我在柬埔寨認識的女朋友阿蘭10月22
      日生日，及莊訓孟介紹我買 1塊土地，我才過去，甲○○
      順便交代我傳真 1份資料等語。惟被告乙○○於偵查中供
      稱：93年 9月20日，甲○○要我帶3萬6千元美金去找莊訓
      孟，找莊訓孟是詢問買賣毒品的事．．．．第 3次10月20
      日再去柬埔寨的時候找莊訓孟，甲○○要我去了解他這個
      人，怕我們給他買毒品的錢給他騙走等語；被告乙○○辯
      護人當庭亦稱：請斟酌被告剛才陳述內容應該都是真實，
      雖有犯罪故意，但他可能不知道內容為何，請依罪疑唯輕
      論罪（見偵字第18045號卷第32頁)。被告乙○○於偵查中
      明確坦承第 3次至柬埔寨，係受被告甲○○之託，前去察
      看莊訓孟購毒事宜，及至原審改稱係順便代被告甲○○傳
      真一份文件，要屬卸責之詞，不足採信。
  ５、被告乙○○與莊訓孟於93年10月28日一同自柬埔寨返回台
      灣後，莊訓孟自93年11月1日至93年11月7日止，以自己使
      用之0000000000號行動電話與在柬埔寨，綽號為「小陳」
      成年男子所使用之（885）00000000 號電話聯絡，隨後並
      經由第一商業銀行中壢分行將美金 6萬6000元（折合新台
      幣 221萬餘元）匯至莊訓孟在柬埔寨金邊市友人卓安平（
      綽號「卓仔」，電話號碼為「 00000000000號」）第一商
      業銀行金邊分行之「0000000000」號帳戶內，並囑託卓安
      平於93年11月3日提領其中之美金6萬4000元（其餘美金20
      00元則借與卓安平周轉），「小陳」則於93年11月 7日依
      莊訓孟指示，在柬埔寨金邊市以同前之寄件人、收件人名
      義及空運方式，將貨品名稱亦為「軸承」之不詳物品 2件
      託運來台等情，有莊訓孟與「小陳」、卓安平之監聽錄音
      譯文、中國運通公司簽發之 34080號提單、快遞專區倉單
      及MANIFEST（發貨明細表）影本各 1張、第一商業銀行總
      行94年5月10日94一總企海管字第03792號書函及檢附之00
      000000000號帳戶交易明細表、客戶基本資料影本各1份、
      第一商業銀行中壢分行94年 6月17日（94）一中壢服字第
      0168號函及檢附之莊訓孟93年11月 1日匯出匯款申報書影
      本各1份在卷可稽（見第18044號偵查卷第8頁；第19806號
      偵查卷第23頁至第34頁、第51頁、第54頁；原審卷3第176
      頁至第178頁、卷4第63頁至第64頁）。被告甲○○並於原
      審審理時供稱：其中 200萬元是我在第一商業銀行中壢分
      行外面拿給莊訓孟匯的等語（見原審卷4第100頁）。莊訓
      孟於「小陳」將上開物品託運後，即與被告乙○○聯絡，
      囑咐「小陳」將中國運通公司簽發之 34080號提單傳真至
      桃園縣觀音鄉被告乙○○住處附近某便利商店之傳真機，
      由被告乙○○在該商店等候收取該傳真提單後，轉交給被
      告甲○○等情，亦為被告乙○○於台中海調站、偵查及原
      審坦承不諱（見原審卷4 第19頁至第20頁、第51頁至第52
      頁、卷3第20頁），並有被告乙○○與莊訓孟於93年11月7
      日通話之監聽錄音譯文在卷可稽（見第 19806號偵查卷第
      32頁至第34頁）。被告甲○○取得前開提單影本後，再次
      於93年11月8日晚間交付1名不詳姓名之成年男子至中正機
      場貨運站向證人即立大公司楊弼涵領取前述軸承，亦據被
      告甲○○及證人楊弼涵分別於原審陳明在卷（見原審卷 3
      第27頁至第29頁；第35頁）。而在上開期間內之93年11月
      3日15時53分起，被告乙○○以自己使用之000 0000000號
      行動電話與莊訓孟密切聯絡及了解前開物品裝運之進度，
      並隨時向被告甲○○回報；另被告乙○○向莊訓孟追查前
      開物品裝運之進度後，莊訓孟亦隨即向「小陳」查詢，並
      回復被告乙○○等情，亦有監聽譯文在卷可查（見第1980
      6 號偵查卷第26頁、第28頁至第34頁）。依前開所述情形
      觀之，此次透過莊訓孟由柬埔寨運入軸承之價金 200萬元
      雖係由被告甲○○交付給莊訓孟，惟其後關於裝運、交貨
      時程之聯繫及提單之取得，均係由被告乙○○與莊訓孟聯
      絡、處理，且參酌乙○○等人於聯絡過程中刻意以：「單
      （即提單）再那種的啦。」（見第 19806號偵查卷第26頁
      之「93年11月 3日15時53分」通話）、「這樣哦，對啦，
      我早已經去和人那款的，跟人延會這樣。」（見第 19806
      號偵查卷第28頁之「93年11月 4日16時59分通話）等隱晦
      之言詞或「那間店（柬埔寨）禮拜天或禮拜二休息？還是
      我們這邊休息？確定禮拜天（上午、中午或下午）要請客
      （出貨）？你跟我說有沒有請客就好了。」（見第 19806
      號偵查卷第29頁至第30頁之93年11月 5日22時24分、同日
      22時26分及同日22時28分之通話）等暗語方式聯絡，尤以
      被告乙○○與甲○○間刻意用「請客」來代替「（93年11
      月 7日自柬埔寨運過來的海洛因是確認早上到還是下午到
      」等情，亦據被告甲○○於原審坦承在卷（見原審卷4 第
      94頁至第95頁）。顯見乙○○、甲○○及莊訓孟3 人係談
      論、確認「自柬埔寨運輸毒品來台之時間」。被告乙○○
      於原審辯稱：在那些期間跟莊訓孟的通話內容，係依甲○
      ○指示傳話，不知談論毒品，不足憑信。
  ６、被告乙○○辯護人於本院辯稱：（１）雖被告乙○○確受
      被告甲○○之託，攜帶 3萬6000元美金給莊訓孟，並於台
      中海調站供稱：就是說想請他找東西，反正，他（即甲○
      ○）說，跟他講就知道了等語。且經調查員詢問：「那就
      是毒品」，被告乙○○亦未否認。惟被告乙○○於原審明
      確供稱：因為調查站破獲的都是毒品，所以我事後回想甲
      ○○叫我去跟莊訓孟聯絡，應該都是有關毒品的事，所以
      在檢察官那邊才這樣說等語。被告乙○○既自始即否認知
      情，上開攜帶 3萬6000元美金，亦係被告乙○○於台中調
      查站回憶為被告甲○○聯絡點滴時之陳述，並非實情。況
      被告乙○○已主動供述上開 3萬6000元美金係為購買海洛
      因之用，又何需否認犯罪？參以被告甲○○於台中海調站
      供稱：我有請乙○○攜帶現金到柬埔寨給莊訓孟沒錯，但
      那是因為我10餘年前積欠莊訓孟的債務，而乙○○經常到
      柬埔寨遊玩，所以才請乙○○帶錢去柬埔寨，這些錢不是
      用來購買毒品的。足見被告乙○○係於案發後，始知被告
      甲○○交付之 3萬6000元美金係為購買毒品之用；被告甲
      ○○係為免被告乙○○朋分運毒利潤，而未將運輸毒品之
      事告知被告乙○○。（２）被告乙○○雖先後於93年10月
      26日、93年11月7日，將莊訓孟轉交或傳真之第34374號、
      第 34080號提單，轉傳或轉交給被告甲○○。惟被告乙○
      ○於台中海調站詢問時明確供稱：我傳真提單時，並不知
      軸承內夾藏物品等語。而被告乙○○雖於93年11月16日台
      中海調站供稱：我猜測貨品中應該夾藏有槍枝或毒品等不
      好的東西等語。惟經核對詢問錄音帶內容後，被告乙○○
      係回答：東西我都沒有看過，我有想過這是槍枝或毒品等
      語。然此僅係被告乙○○對於莊訓孟與被告甲○○間之鬼
      祟聯絡方式感到懷疑，並不知提單貨物內夾藏毒品，亦不
      知順手收發傳真即足以幫助莊訓孟、甲○○運輸毒品。況
      被告甲○○於原審供稱：乙○○有問我提單裡面運送的物
      品是否藏有海洛因，但我告訴他不要問太多等語。足見被
      告乙○○不知單純地收發傳真，即係莊訓孟、甲○○運輸
      毒品之聯繫方式。（３）公訴人雖指稱被告乙○○於93年
      10月 2日至93年10月14日間前往柬埔寨，係為了解莊訓孟
      之為人及實力等情，惟乙○○於台中海調站詢問：「你講
      1 遍，甲○○當時怎麼和你講？」乙○○答以：「他說，
      你就過去嘛。就過去看，也沒有講得很清楚，就過去看他
      做什麼東西，看看這樣子。」被告乙○○另於台中海調站
      供稱：我去柬埔寨了解莊訓孟這個人，他這個過程寄貨什
      麼東西我不知道，我去看這個人，有妻子有家業，不是亂
      七八糟的人，我是去了解這個，至於莊訓孟與甲○○的交
      易過程，我不了解等語。被告乙○○顯係否認知悉被告甲
      ○○與莊訓孟間從事毒品買賣之事。惟被告乙○○於海調
      站並未否認代被告甲○○交付莊訓孟 3萬6000元美金，係
      請莊訓孟找尋毒品；及至偵查中坦承明知該等美金係用來
      購買毒品等情，既均在自由意志下陳述，自不得任意否認
      內容之真實性。且被告甲○○與被告乙○○為妻舅關係，
      被告甲○○出資與莊訓孟共同於柬埔寨購買海洛因私運入
      境，被告甲○○基於與被告乙○○之親誼關係，乃委由被
      告乙○○代為交款，亦屬常情。況倘被告甲○○與莊訓孟
      係正常資金往來，或一同投資事業，被告甲○○大可依銀
      行匯兌，或於莊訓孟返國時直接交付，何須委由被告乙○
      ○專程搭機遠赴柬埔寨交付折合新台幣一百餘萬之美金？
      顯見被告乙○○於海調站及檢察官訊問所供，應無不實。
      再依被告乙○○、甲○○於調查站、檢察官訊問、電話監
      聽譯文等事證，亦足認被告乙○○明知被告甲○○與莊訓
      孟係共同購買毒品私運入境，所交付莊訓孟之美金3萬6千
      元，即係用來購毒之用。再被告乙○○於海調站及偵查中
      確有坦承為被告甲○○交付購毒款項，並代為了解莊訓孟
      購毒情形，被告乙○○於海調站縱有否認明知被告甲○○
      與莊訓孟間從事毒品買賣之事，亦屬卸責之詞。被告乙○
      ○辯護人此部份所辯，均無可採。
　７、被告乙○○辯護人另稱：縱被告乙○○知悉莊訓孟與被告
      甲○○共謀運輸毒品而仍幫助之，然毒品種類甚多，亦非
      必然係海洛因，被告乙○○顯無幫助運輸第一級毒品之犯
      意。況縱被告乙○○第 1次出國時，明知被告甲○○委託
      交付莊訓孟之美金3萬6千元，係用以購買毒品，惟莊訓孟
      該次並無收受金錢，自不構成犯罪。另被告乙○○雖曾 2
      次幫助被告甲○○、莊訓孟傳真及收受提單，惟該 2次均
      無證據證明提單所載貨物內夾藏海洛因。而被告甲○○與
      莊訓孟共謀於第 3次以軸承夾藏海洛因之方式，私運海洛
      因入境部份，被告乙○○並無任何運送資金或收受傳真提
      單等幫助行為，則被告乙○○就甲○○、莊訓孟此部份犯
      行，自不構成本件之幫助犯。惟被告乙○○事前即知被告
      甲○○與莊訓孟共謀私運毒品入境，並代為交付購毒款項
      ，及向莊訓孟談論毒品來源，並打探莊訓孟為人及實力，
      了解莊訓孟之購毒情形等情，已如前述。則被告甲○○既
      已將與莊訓孟共同私運毒品入境之事告知被告乙○○，復
      與被告乙○○為妻舅關係，自無隱瞞毒品種類之必要。且
      被告甲○○並要被吉乙○○了解莊訓孟購毒情形，設非明
      確告知與莊訓孟購入之毒品即為海洛因，被告乙○○又如
      何了解莊訓孟購毒事宜？足證被告乙○○應知被告甲○○
      、莊訓孟係私運海洛因入境至灼。再本件依公訴人所提證
      據，固無從證明被告乙○○與被告甲○○、莊訓孟間有共
      同私運海洛因之犯意聯絡或行為分擔（被告 2人均否認乙
      ○○涉及此部分犯行；另與此次犯行有關之93年11月10日
      以後之通訊監聽錄音中，與被告乙○○有關部分僅第1980
      6 號偵查卷第45頁之「93年11月15日21時34分被告乙○○
      、甲○○ 2人之通話」，惟該內容僅係被告甲○○要乙○
      ○到甲○○住處過來坐一下而已，無從證明被告乙○○參
      與本件犯行事實）。惟被告乙○○事前明知被告甲○○與
      莊訓孟共謀私運海洛因入境，竟仍受被告甲○○之託，多
      次前去柬埔寨與莊訓孟見面，包括攜帶鉅額美金現款至柬
      埔寨與莊訓孟接洽毒品交易事宜、了解莊訓孟為人及實力
      ，防止莊訓孟侵吞被告甲○○交付之購毒款項，同時參與
      監督、了解軸承運輸來台之事，被告乙○○與莊訓孟更多
      次一同搭機往返台灣及柬埔寨，並於93年11月初密切聯繫
      93年11月 7日運輸軸承來台之事宜，使被告甲○○與莊訓
      孟間達成於93年11月12日共同私運本件海洛因入境之犯行
      。被告乙○○顯有幫助被告甲○○私運本件海洛因入境之
      犯意，並有幫助之行為。縱被告乙○○代為接送之前 2次
      出貨提單，並非本件夾藏海洛因之軸承，亦構成本件之幫
      助犯。被告乙○○辯護人此部份所辯，均無可取。事證明
      確，被告乙○○幫助被告甲○○私運海洛因進口犯行堪以
      認定。
四、查海洛因係行政院依懲治走私條例第2條第4項授權公告之「
    甲項管制進出口物品」，並為毒品危害防制條例第2條第2項
    第 1款所稱之第一級毒品。被告甲○○私運管制進口之第一
    級毒品海洛因進入我國國境，核其所為，係犯懲治走私條例
    第2條第1項之私運管制物品進口罪及毒品危害防制條例第 4
    條第 1項之運輸第一級毒品罪。被告甲○○持有毒品之低度
    行為，為運輸毒品之高度行為所吸收，不另論罪。被告甲○
    ○與莊訓孟及「小陳」成年男子間，有犯意聯絡及行為分擔
    ，均為共同正犯（原審認綽號「小陳」男子，依莊訓孟與「
    小陳」男子通話內容等現有證據觀之，「小陳」男子應係販
    賣（或居間提供）海洛因毒品給被告甲○○之人，充其量僅
    係依莊訓孟之指示，將海洛因毒品裝填在軸承內交付莊訓孟
    之情形，尚難認「小陳」男子與被告甲○○、莊訓孟就前開
    私運海洛因進口之行為間有犯意聯絡或行為分擔，公訴意旨
    認「小陳」男子亦為上開犯行之共同正犯，容有誤會；惟該
    「小陳」男子既有依莊訓孟指示，在柬埔寨金邊市以同前之
    寄件人、收件人名義及空運方式，將貨品名稱亦為「軸承」
    之不詳物品 2件託運來台，自與莊訓孟、甲○○間有犯意聯
    絡）。被告甲○○等利用不知情之中國運通公司、泰國航空
    公司及立大公司人員將扣案海洛因私運進口並運輸至台北市
    立大公司，均為間接正犯。被告甲○○以 1行為同時觸犯前
    開2 罪，為想像競合犯，應依刑法第55條規定，從一重以運
    輸第一級毒品罪處斷。另被告乙○○幫助被告甲○○為上開
    犯行，係犯刑法第30條第1項、懲治走私條例第 2條第1項之
    幫助私運管制物品進口罪及刑法第30條第 1項、毒品危害防
    制條例第4條第1項之幫助運輸第一級毒品罪。被告乙○○以
    1行為同時觸犯前開2罪，為想像競合犯，應依刑法第55條規
    定，從一重之幫助運輸第一級毒品罪處斷，並依刑法第30條
    第2項規定減輕其刑。
五、原審對被告 2人論罪科刑，固非無見。惟（一）證人姜義興
    、陳淑籐、鄭雅菱於台中海調站所稱；證人姜義興、陳淑籐
    於偵查中證言，均屬被告以外之人於審判外之言詞陳述，依
    刑事訴訟法第159條第1項規定，不得作為證據。原判決以之
    為被告 2人論罪之證據，未敘明理由依據。（二）被告甲○
    ○與莊訓孟及綽號「小陳」之成年男子間，應有犯意聯絡及
    行為分擔，原判決未論以共同正犯。（三）原判決於事實欄
    記載被告乙○○有幫助被告甲○○私運海洛因入境之犯意，
    理由欄僅敘明被告乙○○應知被告甲○○係私運毒品，未說
    明被告乙○○如何明知該毒品即為海洛因之依據。被告甲○
    ○、乙○○上訴，或指摘原審量刑過重，或否認有本件犯行
    ；及公訴人上訴，指稱被告另有 2次私運海洛因犯行 (詳如
    後述），固均無理由，惟原判決既有上開可議，自應由本院
    撤銷改判。爰審酌被告等犯罪之動機、目的、私運毒品來台
    之海洛因將近 9公斤，數量龐大，如流入市面，將加速毒品
    泛濫，對社會秩序及國人健康危害至鉅，被告甲○○為本件
    主謀，惡性重大；被告乙○○基於親誼，幫助被告甲○○犯
    罪，情節較輕；及被告甲○○於偵查、原審及本院對所犯大
    致坦承；被告乙○○於台中海調站及偵查中亦坦承部份犯行
    ，2人犯後態度尚稱良好等一切情狀，各量處如主文第 2、3
    項所示之刑，並依被告甲○○犯罪性質，宣告褫奪公權終身
    ，以資懲儆。扣案之海洛因係屬第一級毒品（由臺灣桃園地
    方法院檢察署保管海洛因包裝袋 2袋），依法務部調查局鑑
    定第一級毒品海洛因實際經驗，該等包裝袋上仍殘留有極微
    量之海洛因殘渣（包裝未與毒品完全析離），則該海洛因及
    包裝袋均應依毒品危害防制條例第18條第 1項前段規定，諭
    知沒收銷燬之。至台中海調站人員查獲取出前述海洛因後，
    另行以塑膠袋25只將該等海洛因重新包裝，乃查獲人員用以
    保管扣案毒品之工具，要與本件被告等犯行無涉，故不得諭
    知沒收。另扣案之軸承4支、木箱4個、紅色塑膠包裝袋 1袋
    均係被告2人運輸毒品所用之物，應依同條例第19條第1項諭
    知沒收。
六、公訴意旨另以：被告甲○○、乙○○與莊訓孟共同於93年10
    月間（應係指93年10月26日託運，翌日運抵台灣）及93年11
    月7日（於93年11月8日運抵台灣）分別以前述委由不知情之
    中國運通公司託運 2支夾藏海洛因軸承之方式，私運、運輸
    海洛因進口台灣 2次，被告甲○○再委由不知情之不詳姓名
    之人前往中正機場提領，被告甲○○則從中牟取折合90萬元
    之第一級毒品海洛因7兩及折合120萬元之第一級毒品海洛因
    10 兩，作為報酬，因認被告甲○○、乙○○另涉有前述2次
    運輸第一級毒品罪嫌及私運管制物品進口罪嫌，與前述93年
    11月11日犯行係基於概括犯意等語。經查：
（一）公訴人認被告2人有前述2次共同私運海洛因進口之犯行，
      無非以：被告甲○○、乙○○於台中海調站、偵查及原審
      之自白、前述 2次運輸軸承之中國運通公司提單、快遞專
      區倉單及發貨明細表影本各 2份、通訊監察譯文、被告乙
      ○○與莊訓孟入出境資料等證據為論據。訊據被告甲○○
      固於原審坦承上開犯行，惟辯稱：於取得傳真之提單後，
      即交給莊訓孟的友人，並未前去提貨，亦未見及該2 批貨
      物等語，被告乙○○則辯稱：僅於93年10月26日在柬埔寨
      飯店內依甲○○之指示，將莊訓孟交付之提單傳真給甲○
      ○，及於93年11月7 日依莊訓孟通知，到住處附近之便利
      商店接收提單後交付甲○○，不知他們在運輸海洛因毒品
      等語。
（二）按犯罪事實應依證據認定之，無證據不得認定犯罪事實，
      刑事訴訟法第154條第2項定有明文。又認定不利於被告之
      事實，須依積極證據，苟積極證據不足為不利於被告事實
      之認定時，即應為有利於被告之認定，更不必有何有利之
      證據（最高法院30年上字第 816號判例意旨參照）。又此
      所謂「積極證據足以為不利被告事實之認定」，依據最高
      法院76年台上字第4986號判例意旨，係指據為訴訟上證明
      之全盤證據資料，在客觀上已達於通常一般之人均不致於
      有所懷疑，而得確信被告確曾犯罪之程度。若未達到此一
      程度，而有合理懷疑之存在時，即無從為被告有罪之判決
      。再被告或共犯之自白，不得作為有罪判決之唯一證據，
      仍應調查其他必要之證據，以察其是否與事實相符，刑事
      訴訟法第156條第2項亦有明定。而前開所謂「其他必要之
      證據」，自亦須具備證據能力，經合法調查，且就其證明
      力之程度，非謂自白為主要證據，其證明力當然較為強大
      ，其他必要之證據為次要或補充性之證據，證明力當然較
      為薄弱，而應依其他必要證據之質量，與自白相互印證，
      綜合判斷，足以確信自白犯罪事實之真實性，始足當之（
      大法官會議釋字第582號解釋文第2項意旨參照）。
（三）被告甲○○雖於台中海調站、偵查及原審自白與莊訓孟共
      謀上開 2次私運海洛因進口之事實。惟被告甲○○亦供稱
      該 2次貨物進口後，僅將提單交給莊訓孟友人取貨，本身
      並未提貨等語，姑不論甲○○所言是否屬實，被告甲○○
      上開 2次進口之軸承，未經扣案，自無證據證明該等貨物
      內確有夾藏海洛因毒品。而依卷附提單、發貨明細表及監
      聽譯文等，亦僅能證明被告甲○○與莊訓孟共謀私運海洛
      因入境；並有上開 2次進口軸承之事實，尚無從據以佐證
      被告甲○○自白與事實相符。再被告乙○○固坦承：於93
      年10月26日曾傳真1張提單給甲○○，另於93年11月7日接
      收 1份提單後，轉交被告甲○○等情；然被告乙○○亦否
      認知悉該等提單所示之軸承內夾藏有毒品海洛因，被告乙
      ○○顯未自白此部份犯罪事實。
（四）綜上所述，公訴人對被告 2人此部份犯行所舉證據，其中
      中國運通公司提單、快遞專區倉單及發貨明細表影本各 2
      份，僅足證明被告甲○○與莊訓孟於上開時地確有 2批品
      名為軸承之貨物自柬埔寨進口台灣。而依證人楊弼涵前開
      所述，該 2批貨物於進口報關後，即為人提領，並未扣案
      。該等軸承是否有夾藏海洛因，已無從追查。再依上開監
      聽錄音譯文（僅其中93年11月1日至93年11月9日，與93年
      11月 7日提單之貨物有關），參酌被告甲○○自白、第一
      商業銀行檢送之莊訓孟匯款申請書、卓安平帳戶明細表等
      ，足以認定被告甲○○確於93年11月1日交付200萬元予莊
      訓孟電匯至柬埔寨卓安平帳戶，並由卓某提領交付「小陳
      」男子；而「小陳」男子則於93年11月 7日交運軸承至台
      灣，且被告甲○○、乙○○、莊訓孟 3人間之通話內容，
      亦多所隱晦，應係談論私運毒品之事。然被告甲○○等人
      運送之軸承內有無夾藏海洛因，既無從證明，自難據以認
      定被告甲○○、乙○○與莊訓孟以上開 2次進口軸承夾藏
      海洛因入境。至被告乙○○、莊訓孟入出境資料，僅足以
      證明2人入出境之事實，亦無法推論2人有此部份運輸毒品
      犯行。足見此部份公訴意旨，除被告甲○○自白外，即查
      無其他證據足認被告甲○○自白與事實相符，自屬無法證
      明。公訴人上訴，猶以被告 2人自白及卷附提單、監聽譯
      文等，指稱被告 2人有此部份犯行，為無理由。惟因公訴
      人認此部份與上開論罪部份有連續犯裁判上一罪關係，爰
      不另為無罪之諭知。
據上論斷，應依刑事訴訟法第369條第1項前段、第364條、299條
第1項前段、毒品危害防制條例第4條第1項、第18條第1項前段、
第19條第1項，懲治走私條例第 2條第1項、第11條，刑法第11條
前段、第28條、第30條、第55條、第37條第 1項，判決如主文。
本案經檢察官沈明彥到庭執行職務。
中　　華　　民　　國　　94　　年　　10　　月　　13　　日
　　　　　　　　　刑事第十一庭審判長法  官　陳祐輔
                                    法  官  楊炳禎
                                    法  官  陳國文
以上正本證明與原本無異。
如不服本判決，應於收受送達後10日內向本院提出上訴書狀，其
未敘述上訴之理由者並得於提起上訴後10日內向本院補提理由書
（均須按他造當事人之人數附繕本）。
                                    書記官  蔡棟樑
中　　華　　民　　國　　94　　年　　10　　月　　14 　日
附錄：本案論罪科刑法條全文
毒品危害防制條例第四條第一項：
製造、運輸、販賣第一級毒品者，處死刑或無期徒刑；處無期徒
刑者，得併科新台幣一千萬元以下罰金。
懲治走私條例第二條第一項：
私運管制物品進口、出口逾公告數額者，處七年以下有期徒刑，
得併科七千元以下罰金。
